【裁判字號】    99,台上,1599
【裁判日期】    990318
【裁判案由】    違反兒童及少年性交易防制條例
【裁判全文】
最高法院刑事判決            九十九年度台上字第一五九九號
上  訴  人  乙○○
            甲○○
共      同
選任辯護人 施習盛律師
上列上訴人等因違反兒童及少年性交易防制條例案件，不服台灣
高等法院中華民國九十七年二月十四日第二審判決（九十六年度
上訴字第二四二五號，起訴案號：台灣板橋地方法院檢察署九十
五年度偵字第一０三七八號、偵緝字第二二六六號），提起上訴
，本院判決如下：
    主  文
上訴駁回。
    理  由
按刑事訴訟法第三百七十七條規定：上訴於第三審法院，非以判
決違背法令為理由，不得為之；是提起第三審上訴，應以原判決
違背法令為理由，係屬法定要件。如果上訴理由書狀並未依據卷
內訴訟資料具體指摘原判決不適用何種法則或如何適用不當，或
所指摘原判決違法情事，顯與法律規定得為第三審上訴理由之違
法情形不相適合時，均應認其上訴為違背法律上之程式，予以駁
回。原判決認定上訴人乙○○、甲○○有其事實欄所載犯行，因
而撤銷第一審之科刑判決，改判論乙○○、甲○○共同意圖營利
，媒介使未滿十八歲之人為性交易罪為常業，乙○○累犯，處有
期徒刑伍年肆月，併科罰金新台幣（下同）伍萬元；甲○○部分
，依刑法第五十九條規定，酌減其刑後，處有期徒刑貳年柒月，
併科罰金萬元；罰金部分均同時諭知易服勞役之折算標準。已
詳所憑證據及認定之理由；並說明證人張○○、呂○○、吳中
○、吳佳○、許○○（真實姓名、年籍均詳卷）、陳詩欽於警詢
時之陳述、證人王姵樺、張○○、呂○○（真實姓名、年籍均詳
卷）於偵查中之證述，均有證據能力；復就刑法於民國九十五年
七月一日修正施行後之新舊法規定，比較何者有利於上訴人，並
選擇應適用之法律。對於上訴人所為之辯解，如何不可採，亦在
理由內逐一指駁，俱有卷存證據資料可資覆按。乙○○、甲○○
上訴意旨略稱：（一）、依第一審法院準備程序筆錄所載不爭執
事項及王珮樺、張○○於第一審法院之證述，甲○○任職「菁樺
傳播公司」之期間未滿一個月，原審卻以吳中○在警詢中錯誤之
陳述，據以認定甲○○已任職三個月，顯有採用證據與認定事實
不符之違法。（二）、吳佳○、許○○雖有填寫履歷資料，但為
陳詩欽所掌有管理，並無證據顯示上訴人等有管理或看過履歷表
，且持公司提供已滿十八歲少女之證件 (健保卡)進入KTV，均未
發生被禁止入內之情事，主觀上相信被害女子已滿十八歲，上訴
人等僅單純擔任司機載送工作，領取固定薪水，並無瞭解本件少
女實際年齡之必要。況甲○○係因陳詩欽不在公司，而告知有意
工作之呂佳○填寫履歷表後轉交陳○○而已，不能以此認定知悉
少女之實際年齡。原判決缺乏積極證據，而以推測擬制之方法認
定上訴人等知悉本件少女未滿十八歲，即有違證據法則。（三）
、原判決並未就上訴人等如何與「耀揚」等人有「犯意之聯絡」
及「行為之分擔」，說明依憑之證據，遽認為共犯，理由嫌有未
備。（四）、上訴人等均領取固定薪資，客觀上僅負責接送被害
少女之司機工作，並未從事引誘或媒介行為。且甲○○工作尚未
滿一個月，僅為「兼差打工」性質，並無意圖營利而引誘或媒介
行為，尤非常業犯，原判決適用法則殊有不當云云。惟查：採證
認事，係事實審法院之職權，依自由心證之原則，對證據之憑信
力如何，事實審法院本有斟酌取捨之權。苟其取捨，不違反經驗
法則或論理法則，復已敘述其憑以判斷之心證理由者，即不得任
意指為違法，而據為適法之第三審上訴理由。原判決依憑乙○○
、甲○○之供述、證人陳詩欽、王姵樺、張○○、呂○○、吳中
○、吳佳○、許○○分別於警詢、偵查及第一審審理時之證述等
證據，本於事實審法院之推理作用，認定乙○○、甲○○二人，
受僱於「○○傳播公司」之「耀揚」，於王姵樺接聽男客電話，
或以上網方式尋覓男客並約定價錢、地點後，再由其二人與陳詩
欽、高銘聰等人負責輪流載送如原判決附表（下稱附表）所示未
滿十八歲女子前去客人指定之視聽娛樂場所擔任「鐘點情人」，
共同媒介附表所示未滿十八歲之女子與男客性交易，從中抽取利
益，並恃為生活之資，以為常業之事實。再依憑（1）上訴人之
供述、陳○○、王○○、張○○、呂○○、吳中○、吳佳○、許

○○陳述，乙○○自九十三年八月初起，甲○○自九十三年九月
間起，經綽號「耀揚」之成年人面試錄用，以每月薪資一萬五千
元，受僱於「○○傳播公司」；而王○○於第一審審理時證述：
乙○○比伊早一、二個星期，甲○○是在伊快離開之前才來，伊
去的時候，乙○○已任職○○傳播公司一、二個禮拜，跟伊差不
多時間，伊大概工作三、四個月等語；再參照張○○、呂○○、
吳中○、許○○、吳佳○之供述，說明乙○○、甲○○二人離開
「○○傳播公司」，應係在吳中○受僱後之九十三年十二月間某
日，乙○○供稱其於九十三年九月中旬即離職，甲○○亦稱其工
作二星期即與乙○○一同離職，工作未滿一個月云云；係避重就
輕，不足採信。（2）陳○○、王○○、吳中○、張○○、許○
○於第一審審理時均證述，擔任馬伕之乙○○、甲○○均知渠等
前往服務地點及內容，而平時司機沒有接送小姐時即在辦公室，
有聽到王姵樺及少女接聽男客電話，或上網尋覓男客，並於電話
中談及與男客從事親吻、撫摸胸部或陰部性器官之猥褻性交易行
為各等語；乙○○、甲○○辯稱不知所載送女子之服務內容，顯
不足採。（3）張○○、呂○○、許○○、吳佳○、吳中○等五
人之陳述、履歷表及所附身分證影本，渠等於「○○傳播公司」
擔任鐘點情人期間均未滿十八歲。而吳佳○應徵時，係由甲○○
面試，有填寫履歷表；許○○係由乙○○介紹前往「菁樺傳播公
司」工作，亦有填寫履歷表；呂○○於原審審理時猶證稱乙○○
、甲○○二人知悉其等實際年紀，陳○○復證稱前往應徵經錄用
之女子所寫履歷表資料，均放在公司辦公桌，且乙○○、甲○○
、陳詩欽、高銘聰等人平時沒有載送小姐時即待在辦公室等語；
認定乙○○、甲○○二人知悉所載送之女子未滿十八歲，所辯不
知上開少女為未滿十八歲云云，殊難憑信。復就公訴意旨所指乙
○○、甲○○二人載送未滿十八歲之少女徐○○（真實姓名、年
籍詳卷）至所約定之地點擔任「鐘點情人」，而媒介使徐姓少女
與不特定之男客從事親吻、撫摸胸部或陰部性器官之猥褻性交易
行為，因認乙○○、甲○○此部分行為，亦涉犯兒童及少年性交
易防制條例第二十三條第二項、第一項之意圖營利媒介使未滿十
八歲之女子為性交易罪嫌部分，客觀上尚未達於通常一般人均不
致有所懷疑，而得確信其犯罪事實之程度，此部分犯行不能證明
，而不另為無罪之諭知。所為論述及說明，核與經驗法則、論理
法則無違。上訴意旨（一）、（二）就原判決已說明或屬原審採
證認事職權之適法行使，任意指摘採證違背證據法則、理由矛盾
，並重為單純事實之爭執，均非適法之第三審上訴理由。又共同
實行犯罪行為之人，在合同意思範圍以內，各自分擔犯罪行為之
一部，相互利用他人之行為，以達其犯罪之目的者，即應對於全
部所發生之結果共同負責。原判決綜合卷內證據認乙○○、甲○
○二人，受僱於「○○傳播公司」之「耀揚」，於王姵樺接聽男
客電話，或以上網方式尋覓男客並約定價錢、地點後，再由其二
人與陳詩欽、高銘聰等人負責輪流載送如附表所示未滿十八歲女
子前去客人指定之視聽娛樂場所擔任「鐘點情人」，共同媒介附
表所示未滿十八歲之女子與男客性交易，從中抽取利益，並恃為
生活之資，以為常業等情，二人分別或共同與陳詩欽、高銘聰、
王姵樺、真實姓名年籍不詳綽號「耀揚」之成年人間，對於媒介
性交易之犯行，互有犯意聯絡及行為分擔，均為共同正犯，亦已
詳敘其取捨證據之心證理由，核屬事實審法院取捨證據及判斷其
證明力職權之適法行使。上訴意旨（三）對於原判決所為之論斷
，究如何違背經驗法則及論理法則，未依據卷內訴訟資料具體指
摘，僅執陳詞，就原判決已明白論斷之事項，再事爭辯，尤非上
訴第三審之合法理由。再行為時刑法上所謂常業犯，指客觀上具
有相當時間之延續性及可確定性，反覆以同種類行為為目的之社
會活動之職業性犯罪而言，至於犯罪所得之多寡，是否恃此犯罪
為唯一之謀生職業，則非所問，縱令兼有其他職業，仍無礙於該
常業犯罪之成立。原判決依調查所得證據，審酌乙○○、甲○○
任職期間已有相當時日、工作性質及支領「耀揚」所發放之固定
薪資，認定乙○○、甲○○與「耀揚」、陳詩欽、高銘聰、王姵
樺，顯有以媒介性交易賺錢謀生之主觀意思與客觀事實表現，非
僅為偶發、短暫性行為，足認其等確係恃此為生，而有以之為常
業之依據及理由。上訴意旨（四）徒憑己意，指摘原判決適用法
則不當，仍非適法之上訴第三審理由。至原判決以上訴人之供述
、陳詩欽、王姵樺、張○○、呂○○、吳中○、吳佳○、許○○
陳述，認乙○○自九十三年八月初起，甲○○自九十三年九月間
起任職「菁樺傳播公司」，二人離開「○○傳播公司」之時間，
應係在吳中○受僱後之九十三年十二月間某日，甲○○任職期間
非僅一個月。而第一審法院準備程序筆錄所載兩造不爭執之事項
：甲○○在九十三年間下半年間做不到一個月。王○○於一審法
院另供稱：甲○○做的時間印象中好像還不到一個月。張○○於
一審法院亦稱：伊離開公司，甲○○應該有一個月等語，彼此供
述不一，原判決未為比較取捨，固有微疵。惟證人前後供述彼此
不能相容，則採信部分證人之證言時，當然排除其他部分之證言
，此為法院取捨證據法理上之當然結果，縱未於判決理由內說明
捨棄他部分證言，而僅說明採用某部分證言之理由，於判決本旨
亦無影響，此與判決不備理由尚有未合。其餘上訴意旨，對不影
響判決本旨之枝節問題，斤斤指摘，漫事爭執，難認已符合首揭
法定上訴第三審之要件。其上訴均違背法律上之程式，應併予駁
回。
據上論結，應依刑事訴訟法第三百九十五條前段，判決如主文。
中    華    民    國  九十九  年    三    月   十八   日
                      最高法院刑事第八庭
                          審判長法官  洪  文  章
                                法官  王  居  財
                                法官  郭  毓  洲
                                法官  黃  梅  月
                                法官  邱  同  印
本件正本證明與原本無異
                                      書  記  官
中    華    民    國  九十九  年    三    月  二十三  日
                                                     m

司法院資訊處製作；財團法人民間司法改革基金會備份。
